【裁判字號】    92,台非,277
【裁判日期】    920814
【裁判案由】    過失傷害
【裁判全文】
最高法院刑事判決                                九十二年度台非字第二七七號
    上   訴   人  最高法院檢察署檢察總長
    被        告  甲○○
右上訴人因被告過失傷害案件，對於台灣高等法院中華民國九十二年四月十日第二審
確定判決（九十二年度交上易字第七二號，起訴案號：台灣台北地方法院檢察署八十
九年度偵字第八一一號），認為違法，提起非常上訴，本院判決如左：
    主  文
上訴駁回。
    理  由
非常上訴理由稱：「一按依實務上之見解，雖一向認為刑法上所謂『業務』不僅指主
要業務，更包括完成主要業務所附隨之準備工作與輔助事務在內，此可參照最高法院
七十一年度台上字第一五五０號判例意旨。惟並非任何只要和『主要業務』有牽連之
其他行為、事物均屬『附隨業務』之範疇，否則刑法上『業務』之概念將會被無限放
大解釋，反而有害罪刑法定原則。例如公司會計小姐騎機車至銀行領錢，途中因過失
而撞傷人，此時如仍將會計小姐之『騎車行為』擴大解釋為其執行會計職務所附隨之
準備工作或輔助事務者，將無限放大刑法概念，使人民無所適從。故所謂完成主要業
務所附隨之準備工作與輔助事務必須限縮解釋，否則人民權利將無法受到保障。如前
述會計小姐騎機車至銀行領錢，其騎機車至銀行之行為雖可以達成『會計職務』主要
業務之履行，惟其和執行會計職務本身並無密不可分之關係，想像上無法把騎機車行
為認為包含於『會計職務』之一部，故此時應認為非刑法上業務範疇。二原確定判決
第六頁第四行略以：『……，顯見被告甲○○以駕車拓展業務、拜訪客戶為業，駕車
為其完成主要業務之附隨業務應可認定，縱被告嗣後翻異前詞表示當日已請假並外出
購物與其業務無關，並舉證人當時任職公司會計之陳晴雯為證，揆諸前揭說明，仍無
解其應負業務過失傷害人致重傷之罪責。』惟查被告為業務經理，駕車外出拜訪客戶
雖為被告開拓業務方法之一，惟尋求客源之方法千百萬種，原不一定需以駕車為之，
例如在公司打電話聯絡客戶或發傳單亦可達到吸引客源之目的；又被告『駕車外出行
為』和其『執行業務之職務』兩者間，應並無密不可分之關係，駕車至客戶家中之行
為想像上很難認為是被告執行業務（和客戶洽談）行為之一部，故無法認為是刑法上
業務之範疇，原確定判決竟以業務過失傷害致重傷罪論處，不無刑事訴訟法第三百七
十八條『適用法則不當』之判決違背法令情事。三案經確定，且不利於被告，爰依刑
事訴訟法第四百四十一條、第四百四十三條提起非常上訴，以資救濟。」等語。
本院按非常上訴審應以原判決確認之事實為基礎，以判斷其適用法律有無違誤（本院
六十八年台非字第一八一號判例意旨參照）。原判決認定被告甲○○係台北縣三峽鎮
敬通針織工業有限公司業務經理，負責駕駛該公司所有自用小客車至各地拜訪客戶，
接洽公司業務之工作，於民國八十九年八月二十一日十一時三十分許，駕駛該公司之
自用小客車，沿台北市○○○路○段由東向西行駛，途經同路段與信安街交岔路口之
行人穿越道，欲右轉進入信安街往北行駛時，應注意、能注意而疏於注意，未暫停讓
行人優先通行，致所駕駛之小客車撞及前方正行走於行人穿越道之陳恭然，陳恭然因
而當場倒地，受有硬腦膜下出血、左側脛骨開放性骨折並致手術後頭部外傷引起癲癇
之重大難治之傷害等情，因而論處被告從事業務之人因業務上之過失傷害人致重傷罪
刑，已詳予明所憑之證據及理由。並說明：刑法上所謂業務，係指個人基於社會地
位繼續反覆所執行之事務，其主要部分之業務固不待論，即為完成主要業務所附隨之
準備工作與輔助業務，亦應包括在內（最高法院七十一年台上字第一五五０號判例意
旨參照），依被告於第一審法院供承：伊擔任公司十年業務，一個月出去拜訪客戶十
天，都是用公司派給伊之小客車在跑等語等情，顯見其以駕車拜訪客戶，拓展公司業
務為業，駕車為其完成主要業務之附隨業務，其應負業務上過失傷害人致重傷罪責無
訛等理由綦詳。上揭原判決確認之事實，依原審證據資料觀察，並無顯然違背證據法
則情事，尚難遽指為誤認事實之違法，又按此確認之事實，原判決亦無援用法令不當
之情形，上訴意旨徒憑己見，認被告駕駛汽車至客戶家中之行為非屬被告執行業務行
為之範圍，而執以指摘原判決論處被告業務過失傷害致重傷罪責，有適用法則不當之
違法云云，尚難認為有理由，應予駁回。
據上論結，應依刑事訴訟法第四百四十六條，判決如主文。
中      華      民      國    九十二    年      八      月     十四     日
                              最高法院刑事第十一庭
                                  審判長法官  呂  潮  澤
                                        法官  白  文  漳
                                        法官  陳  世  雄
                                        法官  孫  增  同
                                        法官  林  開  任
      右正本證明與原本無異
                                              書  記  官
中      華      民      國    九十二    年      八      月     十九     日
                                                                      ：


司法院資訊處製作；財團法人民間司法改革基金會備份。
